臺灣臺南地方法院刑事判決
                                      109年度易字第682號
公  訴  人  臺灣臺南地方檢察署檢察官
被      告  江柏仁



上列被告因違反保護令案件，經檢察官提起公訴（109年度營偵
字第4號），本院判決如下：
    主  文
甲○○無罪。
    理  由
一、公訴意旨略以：被告甲○○前因對告訴人乙○○實施暴力行為，
    經告訴人乙○○向本院聲請保護令，經本院於民國108年11月2
    8日核發108年家護字第988號民事通常保護令裁定，令被告
    甲○○不得對於乙○○實施身體或精神上不法侵害之行為，保護
    令有效期間為8個月。且上開民事通常保護令已於108年12月
    5日12時15分許，由被告甲○○簽收知悉。詎其竟基於違反保
    護令之犯意，於108年12月11日16時20分許，在臺南市○○區○○路000號居所內大聲對告訴人乙○○咆哮，並以「幹你娘」、
    「搬出去不要住在這裡」、「你會被關6個月」等語辱罵告
    訴人乙○○，以此方式對告訴人乙○○為騷擾之行為。嗣經告訴
    人乙○○報警處理，而查獲上情，因認被告涉犯家庭暴力防治
    法第61條第2款之違反保護令罪嫌等語。
二、按犯罪事實之認定，係據以確定具體的刑罰權之基礎，自須
    經嚴格之證明，故其所憑之證據不僅應具有證據能力，且須
    經合法之調查程序，否則即不得作為有罪認定之依據。倘法
    院審理之結果，認為不能證明被告犯罪，而為無罪之諭知，
    即無刑事訴訟法第154 條第2 項所謂「應依證據認定」之犯
    罪事實之存在。因此，同法第308 條前段規定，無罪之判決
    書只須記載主文及理由。而其理由之論敘，僅須與卷存證據
    資料相符，且與經驗法則、論理法則無違即可，所使用之證
    據亦不以具有證據能力者為限，即使不具證據能力之傳聞證
    據，亦非不得資為彈劾證據使用。故無罪之判決書，就傳聞
    證據是否例外具有證據能力，本無須於理由內論敘說明，最
    高法院100 年度臺上字第2980號著有判決可資參照，是以本
    案被告既經本院認定犯罪不能證明，本判決即不再論述所援
    引有關證據之證據能力，合先敘明。又按犯罪事實，應依證
    據認定之，無證據不得認定其犯罪事實，又不能證明被告犯
    罪者，應諭知無罪之判決，刑事訴訟法第154 條第2 項、第
    301 條第1 項分別定有明文。而認定犯罪事實所憑之證據，
    雖不以直接證據為限，間接證據亦包括在內；然而無論直接
    或間接證據，其為訴訟上之證明，須於通常一般之人均不致
    有所懷疑，而得確信其為真實之程度者，始得據為有罪之認
    定，倘其證明尚未達到此一程度，而有合理之懷疑存在時，
    即應為有利於被告之認定，更不必有何有利之證據，最高法
    院30年度上字第816 號、76年度臺上字第4986號判例可資參
    照。又刑事訴訟法第161 條第1 項規定，檢察官就被告犯罪
    事實，應負舉證責任，並指出證明之方法。因此，檢察官對
    於起訴之犯罪事實，應負提出證據及說服之實質舉證責任。
    倘其所提出之證據，不足為被告有罪之積極證明，或其指出
    證明之方法，無從說服法院以形成被告有罪之心證，基於無
    罪推定之原則，自應為被告無罪判決之諭知，同院92年度臺
    上字第128號判例亦足供參考。本件公訴意旨認被告涉有家
    庭暴力防治法第61條第2款之違反保護令罪嫌，無非以告訴
    人於偵查中證述被告曾為前開辱罵言語；證人丁○○於偵查中
    證述曾聽聞被告對告訴人大聲咆哮；證人即員警林哲宏於偵
    查證述案發當日到場處理本案經過等情為據。訊據被告矢口
    否認涉有違反保護令罪嫌，辯稱：案發當日係告訴人倒垃圾
    時將芝麻灑落一地，其並以「幹你娘」、「搬出去不要住在
    這裡」、「你會被關6個月」等語辱罵告訴人乙○○，並無違
    反保護令犯行等語。
三、經查：
  ㈠被告前因對告訴人實施暴力行為，經告訴人向本院聲請保護
    令，經本院於108年11月28日核發108年家護字第988號民事
    通常保護令裁定，令被告不得對告訴人實施身體或精神上不
    法侵害之行為，保護令有效期間為8個月，且上開民事通常
    保護令已於108年12月5日12時15分許，由被告簽收知悉等情
    ，業經被告於本院審理時所不爭執（參見本院卷第33頁），
    並有本院108年度家護字第988號民事通常保護令、臺南市政
    府警察局白河分局保護令執行暨執行紀錄表資料1份、臺南
    市政府警察局白河分局執行保護令權益告知單各件在卷（參
    見警卷第12頁至第13頁、第16頁至第17頁、第18頁)，此部
    分事實應堪認定。又被告於108年12月11日16時20分許，在
    其與告訴人位於臺南市○○區○○路000號居所時，雙方曾發生
    爭執等情，亦據被告自承在卷，並經告訴人於偵查中證述屬
    實，此部分事實亦堪認定。
  ㈡訊據證人即告訴人乙○○於偵查中證稱：「（問：你當天作筆
    錄的時候有跟警察說，當時你從1樓廚房打包垃圾，等垃圾
    車來收垃圾，經過客廳時，甲○○就對你大小聲，是否正確？
    ）答：是，但他大小聲也不止那一天而已。」、「（問：你
    跟警察說，甲○○對你辱罵『搬出去住不要住在這裡』、『幹你
    娘』、『還恐嚇我說我會被關6個月』等語，是否正確？）答：
    是，他在嚇我。」、「（問：你在現場及在警詢時都有跟警
    察說，甲○○罵你很像在罵小孩一樣，是否屬實？）答：是。
    」（參見偵卷第69頁）；復於本院審理時結證稱：「（問：
    甲○○於108 年12月有一天下午在垃圾車要來之前，有對你做
    什麼事情，你有無印象？）答：垃圾車要來，我要走過去，
    他會把腳伸直，絆倒就會趴下去。」、「（問：當時你是否
    是要去倒垃圾？）答：是。」、「（問：你有無印象發生什
    麼事情？）答：太久了。」、「（問：你有無印象當時甲○○
    有比較大聲跟你說話，叫你『搬出去不要住在這裡』、『幹你
    娘』及『你會被關6個月』？）答：他不時在幹譙。」、「（問
    ：垃圾車來，警察有來的那天，你有報警這件事情，你是否
    記得那天的情況？被告罵你那些話你有無印象？）答：罵什
    麼？」、「（問：被告有罵你『搬出去不要住在這裡』、『幹
    你娘』、『你會被關6 個月』？）答：他常常在說。」（參見
    本院卷第88頁至第89頁），是告訴人於偵查時，雖指訴被告
    於案發時地曾出言侮辱、恐嚇，然於審理時，已無法完全記
    憶並為完整之陳述。
  ㈢訊據證人即居住於被告與告訴人住處對面之丁○○於偵查中結
    證稱：「（間：當天發生情形為何？）答：警察先生來之前
    ，就是那個年輕人甲○○在大聲吼叫他阿公，但我聽不清楚他
    吼叫他阿公何事，因為已經隔一條路聽不清楚了。」（參見
    偵卷第68頁）。是依證人丁○○所述，雖能肯認被告於案發當
    日與告訴人同處時之話語音量甚大，然無法具體指出被告案
    發時所為言語內容，故證人丁○○之證詞尚無法佐證告訴人前
    開於偵查中證詞之真實性。另證人即到場處理之員警林哲宏
    於本院審理時結證稱：「（問：你到場後是如何處理這件事
    ？）答：先聽甲○○、乙○○兩方陳述後，他們大概把事情講完
    ，就是工作紀錄簿講的狀態，然後再去對面求證是否真的有
    聽到爭吵的聲音，他們說確實是有，才又回到臺南市○○區○○
    路000號跟甲○○確定後，有違反保護令的嫌疑將他逮捕。」
    （參見本院卷第96頁）。依此，證人林哲宏到場處理時，被
    告與告訴人間之衝突業已終結，其係聽取被告與告訴人兩方
    陳述而為續行之偵查行為，是證人林哲宏並未實際聽聞被告
    於案發時是否確實曾為前開侮辱、恐嚇言語，自難以其證詞
    佐證告訴人前開證述之真實性。
  ㈣公訴意旨雖以案發當日證人林哲宏曾至被告住處對面鄰居訪
    查時，曾有鄰居表示被告在鬧，以及有說幹你娘等語，因認
    可據此佐證告訴人前開證詞真實無訛等語。惟查：該名鄰居
    於證人林哲宏前往查證時係稱：「---他又再趕阿公---幹你
    娘，夭壽骨（台語音譯）---他不是有保護令嗎？」等情，
    業經本院勘驗證人林哲宏於案發時所攜帶密錄器之影像屬實
    （參見本院卷第134頁）。是從該名鄰居所為言詞前後文觀
    之，前開「幹你娘」之言語，應係其對於被告所作所為不滿
    所為之情緒發洩言語，並非指稱聽聞被告曾對告訴人為「幹
    你娘」之言語，是難以此認定被告於前揭時地確曾對告訴人
    為「幹你娘」之言語。
  ㈤綜上所述，告訴人係被告之祖父，為被告之直系血親尊親屬
    ，且曾贈與案發地點之房屋予被告以供其居住（參見本院卷
    第31頁、第93頁），告訴人待被告非薄。然被告卻僅因細故
    即以甚大音量與之對話，未能執禮以待，被告對告訴人之態
    度、行為舉止，顯屬可議。然本件除告訴人單一指訴外，並
    無他證足資認定被告確曾為公訴意旨所指「幹你娘」、「搬
    出去不要住在這裡」、「你會被關6個月」等言語。從而，
    尚難僅以告訴人單一指訴即認被告於前揭時地確曾為前開侮
    辱、恐嚇言語，自難認為被告確有對告訴人實施精神上不法
    侵害之行為，而得認被告業已該當於家庭暴力防治法第61條
    第2款之違反保護令罪之構成要件。
四、綜上所述，本件依本院調查證據所得，尚不足以證明被告所
    為確有公訴意旨所指對告訴人實施精神上不法侵害之犯行，
    本院復查無其他積極證據足資證明被告確有公訴意旨所指家
    庭暴力防治法第61條第2款之違反保護令罪之犯行，揆諸首
    開說明，犯罪尚屬不能證明，應為無罪之諭知。
據上論斷，應依刑事訴訟法第301 條第1 項，判決如主文。
本件經檢察官丙○○到庭執行職務。
中　　華　　民　　國　 109　　年　　11　　月　　10　　日
                  刑事第八庭  法  官  卓穎毓
以上正本證明與原本無異。
如不服本判決應於收受本判決後20日內向本院提出上訴書狀，並
應敘述具體理由。其未敘述上訴理由者，應於上訴期間屆滿後20
日內向本院補提理由書狀（均須按他造當事人之人數附繕本）「
切勿逕送上級法院」。
                              書記官  吳采蓉
中　　華　　民　　國　　109 　年　　11　　月　　10　　日